臺灣臺南地方法院刑事判決
111年度金訴字第96號
公  訴  人  臺灣臺南地方檢察署檢察官
被      告  黃思婷





上列被告因洗錢防制法等案件，經檢察官提起公訴（110年度偵
字第24029號）及移送併辦（111年度偵字第19549號），本院判
決如下：
    主  文
黃思婷幫助犯洗錢防制法第十四條第一項之一般洗錢罪，處有期
徒刑參月，併科罰金新臺幣壹萬元，罰金如易服勞役，以新臺幣
壹仟元折算壹日。
    事  實
一、黃思婷可預見將個人金融帳戶之提款卡及密碼交與他人，可
    能被作為人頭帳戶使用而幫助他人詐欺取財，亦可能因其提
    供金融帳戶之行為，幫助他人掩飾、隱匿特定犯罪所得之本
    質及去向而製造金流斷點，仍基於縱如此發生亦不違背其本
    意之不確定故意，於民國110年6月22日前某日，在臺南市某
    統一超商，以新臺幣（下同）5,000元為代價，將其申辦之
    臺南市○○區○○○號0000000000000號帳戶（下稱本案帳戶）之
    提款卡及密碼，寄交予詐欺團成員所指定之人收受，以此方
    式容任而幫助詐欺集團成員使用本案帳戶作為詐欺取財及洗
    錢之工具。嗣詐欺集團成員取得本案帳戶資料後，即意圖為
    自己不法之所有，基於詐欺取財及掩飾、隱匿特定犯罪所得
    本質及去向以洗錢之犯意，由不詳詐欺集團成員，於如附表
    「詐欺時間」欄所示時間，以如附表「詐欺方式」欄所示方
    式，向如附表「告訴人」欄所示之人施用詐術，致「告訴人
    」欄所示之人陷於錯誤後，於如附表「轉帳時間」欄所示時
    間，匯款如附表「匯款金額」欄所示金額至本案帳戶，前開
    款項除遭圈存之1,320元外，旋經詐欺集團成員以提款卡提
    領一空，以此輾轉方式製造金流斷點，掩飾、隱匿詐欺犯罪
    所得之本質及去向以洗錢。嗣林朝彬、黃卉玟、王聖博察覺
    有異報警處理，始悉上情。
二、案經林朝彬、黃卉玟訴由新北市政府警察局中和分局報告臺
    灣臺南地方檢察署檢察官偵查起訴；王聖博訴由南投縣政府
    警察局南投分局報告臺灣新北地方檢察署檢察官移送併辦。
    理  由
一、本判決所引用被告以外之人於審判外之陳述，雖屬傳聞證據
    ，然被告黃思婷於本院準備程序及審理時表示同意作為證據
    （本院卷第35、146頁），本院審酌上開證據資料作成時之
    情況，尚無違法不當及證明力明顯過低之瑕疵，亦認為以之
    作為證據應屬適當，爰依刑事訴訟法第159條之5第1項規定
    ，認有證據能力；其餘各項非供述證據，亦無證據證明係公
    務員違背法定程序所取得，或有證明力明顯過低之情，且經
    本院於審判期日合法踐行證據調查程序，由當事人互為辯論
    ，業已保障當事人訴訟上之權利，本院均得採為證據。
二、上揭犯罪事實，業據被告於審理時坦承不諱（本院卷第155
    頁），核與證人即告訴人林朝彬、黃卉玟、王聖博分別於警
    詢之證述相符（偵卷第7至9、11至12頁；併辦偵卷第11至19
    頁），並有佳里區農會110年10月15日佳農信字第40869號函
    暨所附被告開戶資料及交易明細、林朝彬提出詐騙來電紀錄
    擷圖3張、林朝彬提出之郵局帳戶存摺封面及內頁交易明細
    影本、黃卉玟提出之中國信託銀行自動櫃員機轉帳明細、郵
    局帳戶存摺、提款卡封面及內頁交易明細影本、王聖博提出
    之中國信託銀行、台新銀行自動櫃員機交易明細各1紙、王
    聖博與詐欺集團成員通話紀錄擷圖5張等件附卷可稽（偵卷
    第33至53頁；併辦偵卷第29至31、69至75頁），足徵被告自
    白與事實相符，堪予採信。本案事證已臻明確，被告犯行洵
    堪認定，應依法論科。
三、論罪科刑
㈠、提供金融帳戶提款卡及密碼供他人使用，嗣後被害人雖匯入
    款項，然此時之金流仍屬透明易查，在形式上無從合法化其
    所得來源，未造成金流斷點，尚不能達到掩飾或隱匿特定犯
    罪所得之來源、去向及所在之作用，須待款項遭提領後，始
    產生掩飾、隱匿之結果（最高法院刑事大法庭108年度台上
    大字第3101號裁定意旨參照）。刑法上之接續犯，就各個單
    獨之犯罪行為分別以觀，雖似各自獨立之行為，惟因其係出
    於單一之犯意，故法律上仍就全部之犯罪行為給予一次之評
    價，而屬單一一罪，其部分行為如已既遂，縱後續之行為止
    於未遂或尚未著手，自應論以既遂罪（最高法院97年度台上
    字第3084號判決意旨參照）。查本案帳戶於匯入附表編號1
    所示款項29,987元後，本案帳戶餘額亦為29,987元，足證本
    案帳戶於匯入附表各編號所示之洗錢標的前，餘額為0元，
    有本案帳戶交易明細在卷可參（偵卷第37頁），後因告訴人
    等受騙匯入本案帳戶共計101,360元，復經詐騙集團成員領
    出100,000元（不含手續費40元），本案帳戶僅餘1,320元（
    偵卷第37頁），前開剩餘之款項乃未經提領之洗錢標的，尚
    未達掩飾或隱匿特定犯罪所得之來源、去向及所在之作用，
    此部分本案詐欺集團之洗錢犯行僅止於未遂，但因其他部分
    之洗錢犯行已既遂，兩者屬於接續犯之關係，應論以洗錢既
    遂罪即足。
㈡、按刑法上之幫助犯，係對於犯罪與正犯有共同之認識，而以
    幫助之意思，對於正犯資以助力，而未參與實施犯罪之構成
    要件行為者而言。經查，被告已預見其提供本案帳戶之提款
    卡、密碼供他人使用，他人有將之用於詐欺取財及洗錢犯罪
    之可能，竟仍不違背其本意，將其本案帳戶之提款卡、密碼
    提供予詐欺集團成員使用，容任該詐欺集團成員以之向他人
    詐取財物、並掩飾不法所得去向之用，足認被告有幫助詐欺
    取財及幫助洗錢之不確定故意，而被告所為提供人頭帳戶金
    融卡及密碼與他人之行為，並非實際向告訴人等施以詐術之
    行為，亦無證據證明被告有參與詐欺取財及洗錢犯行之構成
    要件行為，僅該當於詐欺取財罪及洗錢罪之幫助犯。是核被
    告所為，係犯刑法第30條第1項前段、洗錢防制法第14條第1
    項之幫助洗錢罪，及刑法第30條第1項前段、第339條第1項
    之幫助詐欺取財罪。又被告以一個提供帳戶之行為，同時觸
    犯幫助詐欺取財罪及幫助一般洗錢罪等2項罪名，屬刑法第5
    5條所稱之想像競合犯，應從其中法定刑較重之幫助一般洗
    錢罪處斷。檢察官移送併辦部分（臺灣新北地方檢察署111
    年度偵字第19549號），因與起訴部分有想像競合犯之裁判
    上一罪關係，為起訴之效力所及，本院自得併予審理。
㈢、刑之減輕事由說明
　  被告於審判中自白幫助洗錢犯罪，依洗錢防制法第16條第2
    項規定，減輕其刑；另被告係基於幫助之犯意而提供本案帳
    戶之提款卡、密碼，非實際從事詐欺取財及洗錢犯行之人，
    犯罪情節較正犯輕微，爰依刑法第30條第2項之規定，按正
    犯之刑減輕之，並依刑法第70條規定遞減之。
㈣、爰以行為人之責任為基礎，審酌被告明知國內現今詐欺案件
    盛行，竟基於縱幫助犯詐欺取財罪、洗錢罪，亦在所不惜之
    心態，提供自己之本案帳戶資料予詐欺集團作為犯罪之用，
    助長社會詐欺財產犯罪之風氣，致使無辜民眾受騙而受有財
    產上損害，亦擾亂金融交易往來秩序，危害社會正常交易安
    全，所為甚值非難。惟念被告終能於審理時坦承犯行，又考
    量被告僅係提供犯罪助力，非實際從事詐欺取財、洗錢犯行
    之人，不法罪責內涵應屬較低，兼衡本案告訴人等遭騙之款
    項數額、被告本件犯罪動機、手段、所生危害，及其於審理
    中自陳高中畢業，已婚，與前夫育有三名子女（均已成年）
    ，因罹患癲癇，已長達10年沒有工作，之前曾從事女裝店店
    員、賣檳榔等工作，家中經濟依靠先生月入2萬多的薪水、
    低收入戶及身心障礙補助款渡日之智識程度及家庭經濟狀況
    等一切情狀（本院卷第154頁），量處如主文所示之刑，並
    就罰金刑部分諭知易服勞役折算標準。
四、不予沒收之說明
㈠、被告於偵查時稱：伊提供本案帳戶與詐欺集團成員時，原係
    為取得一本帳戶5,000元之對價，然於伊交付帳戶資料後，
    並未取得金錢，伊被騙了等語（偵卷第88頁），且卷內復無
    其他證據足證被告有因本案犯行獲有任何犯罪所得，尚無從
    依法宣告沒收或追徵。
㈡、告訴人等匯入本案帳戶之款項共計101,360元，其中100,000
    元係由詐欺集團成員取得，並無證據足認係於被告實際掌控
    中，自無從依洗錢防制法第18條第1項之規定宣告沒收。另
    扣除轉帳手續費40元後，本案帳戶尚有1,320元，惟因本案
    帳戶已遭通報為警示帳戶，致前開剩餘款項遭圈存，而帳戶
    內圈存款項之後續處理，應由佳里區農會依「存款帳戶及其
    疑似不法或顯屬異常交易管理辦法」通知告訴人等領回，被
    告無從逕自處分或取得該款項，自難認此部分款項屬被告之
    犯罪所得，而亦無庸宣告沒收。
㈢、被告交付予詐欺集團成員之本案帳戶提款卡等帳戶資料，雖
    係供犯罪所用之物，但未經扣案，且前述物品價值低微，欠
    缺刑法上重要性，而無沒收或追徵之必要，故不予宣告沒收
    或追徵。
據上論斷，應依刑事訴訟法第299條第1項前段，洗錢防制法第14
條第1項、第16條第2項，刑法第11條前段、第30條第1項前段、
第2項、第339 條第1項、第55條、第42條第3項，刑法施行法第1
條之1第1項，判決如主文。
本案經檢察官林朝文提起公訴，檢察官黃育仁移送併辦，檢察官
陳于文、蔡明達到庭執行職務。
中　　華　　民　　國　　111 　年　　10　　月　　18　　日
　　　　　　　　　刑事第五庭    審判長法　官　陳振謙
　　　　　　　　　                    法  官  鄭銘仁
　　　　　　　　　                    法  官  茆怡文
以上正本證明與原本無異。
如不服本判決應於收受本判決後20日內向本院提出上訴書狀，並
應敘述具體理由。其未敘述上訴理由者，應於上訴期間屆滿後20
日內向本院補提理由書狀（均須按他造當事人之人數附繕本）「
切勿逕送上級法院」。 
　　　　　　　　　　　　　　　　　    書記官　薛雯庭
中　　華　　民　　國　　111 　年　　10　　月　　18　　日
附表
編  號 告訴人 詐欺時間 詐欺方式 轉帳時間 匯款金額 (新臺幣) 1  林朝彬 110年6月22日 詐欺集團成員於左列時間冒稱網路購物客服及郵局人員，以電話向林朝彬佯稱：先前購物發生重複下單，欲取消訂單需依指示操作自動櫃員機解除云云，致林朝彬陷於錯誤後，於右列時間依指示匯款至本案帳戶，旋經詐欺集團成員提領款項。 110年6月22日22時22分許 29,963元 2 黃卉玟 110年6月22日 詐欺集團成員於左列時間冒稱網路購物客服及郵局人員，以電話向黃卉玟佯稱：網購訂單有誤，需依指示操作自動櫃員機解除云云，致黃卉玟陷於錯誤後，於右列時間依指示匯款至本案帳戶，旋經詐欺集團成員提領款項。 110年6月22日22時38分許 11,425元 3 王聖博 110年6月22日 詐欺集團成員於左列時間冒稱「生活倉庫」網站客服人員，以電話向王聖博佯稱：誤將資料變更為VIP會員，如欲取消，需依循銀行人員指示操作匯款云云，復以中國信託客服人員致電王聖博指示操作方式，致王聖博陷於錯誤於右列時間依指示匯款至本案帳戶，旋經詐欺集團成員提領款項。 110年6月22日21時30分許 29,987元     110年6月22日21時49分許 29,985元 
附錄本案論罪科刑法條：
中華民國刑法第30條
幫助他人實行犯罪行為者，為幫助犯。雖他人不知幫助之情者，
亦同。
幫助犯之處罰，得按正犯之刑減輕之。

中華民國刑法第339條第1項
意圖為自己或第三人不法之所有，以詐術使人將本人或第三人之
前交付者，處5年以下有期徒刑、拘役或科或併科50萬元以下罰
金。
　　
洗錢防制法第14條第1項
有第2條各款所列洗錢行為者，處7年以下有期徒刑，併科新臺幣
500萬元以下罰金。